【裁判字號】    95,易,939
【裁判日期】    950927
【裁判案由】    竊盜
【裁判全文】
臺灣桃園地方法院刑事判決               95年度易字第939號
公  訴  人  台灣桃園地方法院檢察署檢察官
被      告  甲○○
    （原名李娸瑋）
上列被告因竊盜案件，經檢察官提起公訴（95年度偵字第11351
號、第13406 號）及移送併案審理（95年度偵字第9896號、第11
785 號、第12542 號），被告於本院準備程序進行中，就被訴事
實為有罪之陳述，經本院告知簡式審判程序意旨，並聽取公訴人
及被告之意見後，本院合議庭裁定由受命法官獨任依簡式審判程
序審理，並判決如下：
    主  文
甲○○共同連續攜帶兇器、於夜間侵入住宅竊盜，累犯，處有期
徒刑壹年貳月。扣案鐵鎚、一字起子各壹把、棉質手套壹隻均沒
收。
    事  實
一、甲○○（原名李娸瑋）於民國九十三年間因竊盜案件，經本
    院於九十三年九月三十日以九十三年度桃簡字第一三八五號
    判決判處有期徒刑六月，如易科罰金，以三百元折算一日，
    嗣於九十三年十一月二十二日確定，而在九十三年十二月三
    十一日易科罰金執行完畢。詎仍不知悔改，竟基於意圖為自
    己不法所有之概括犯意，於下列時間、地點，連續多次實施
    竊盜行為：
    (一)先於九十五年四月七日十八時許，在桃園縣中壢市○○路
      一四九號前，見張斐菱所有之車牌號碼ＴＷ八─八二八號
      輕型機車（現已發還予張斐菱，價值約新台幣【下同】三
      萬八千元）之機車鑰匙插在電門上未拔下，即發動引擎後
      徒手竊取之，得手後留供己騎乘代步使用。嗣於同年四月
      二十日二十時許，甲○○騎乘上開機車行經桃園縣中壢市
      ○○路三十七號前，為警當場查獲。
    (二)又於九十五年五月十六日十三時二十五分許，在桃園縣中
      壢市○○○路○段七十三號前，見梁寶庭所有、暫交由戊○○使用之車牌號碼ＱＦ七─一八一號輕型機車（現已發
      還予戊○○，價值約二萬元）之機車鑰匙插在電門上未拔
      下，即發動引擎後徒手竊取之，得手後留供己騎乘代步使
      用，然約莫五分鐘後，甲○○騎乘該輕型機車行經桃園縣
      中壢市○○路與永嘉街口為巡邏員警當場查獲。
    (三)復於九十五年五月二十一日凌晨三時五分許之夜間，與綽
      號「耗子」之成年男子（真實年籍、姓名不詳）共同基於
      竊盜之犯意聯絡，由「耗子」持其所有、客觀上足供兇器
      使用之一字起子、鐵鎚各一把，夥同甲○○至現有人居住
      之桃園縣中壢市○○○路○段七十六巷二十三弄七號雙星
      大廈（屬住宅）內，甲○○在旁把風，由「耗子」戴起其
      所有之棉質手套，持該把鐵鎚及一字起子撬起該大廈八樓
      樓梯間樓梯駁坎上屬雙星大廈住戶所有之止滑銅條，再交
      由甲○○去除沾染之水泥，二人以此方式共同竊取該大廈
      住戶所有之止滑銅條共七條。嗣因「耗子」敲擊樓梯駁坎
      時，發出聲響，為該大廈住戶（即桃園縣中壢市○○○路
      ○段七十六巷二十三弄七號八樓之一住戶）黃泉發察覺有
      異，外出察看，「耗子」及甲○○聽到開門聲響，恐犯行
      遭人發現，旋即往頂樓逃竄，黃泉發立即報警處理，而於
      同日四時許，夥同警方在該大廈頂樓查獲甲○○，並扣得
      「耗子」未及帶走之前開鐵槌、一字起子及棉質手套一隻
      ，然「耗子」則已趁隙逃逸。
    (四)甲○○復承前開意圖為自己不法所有之概括犯意，於九十
      五年六月十八日十時許，在桃園縣龍潭鄉○○路二七四號
      前，見乙○○所有之車牌號碼ＳＫＮ─七四九號輕型機車
      （現已發還予乙○○，價值約一萬元）之機車鑰匙插在電
      門上未拔下，即發動引擎後徒手竊取之，得手後留供己騎
      乘代步使用。然於翌日二十三時三十分許，甲○○騎乘該
      輕型機車行經桃園縣中壢市○○○路與中山東路口為警當
      場查獲。
二、案經桃園縣政府警察局中壢分局報告臺灣桃園地方法院檢察
    署檢察官偵查起訴，暨桃園縣政府警察局中壢分局報請同署
    檢察官移送併案審理。
    理  由
一、程序部分：本件被告甲○○所犯係死刑、無期徒刑或最輕本
    刑為三年以上有期徒刑以外之罪，亦非台灣高等法院管轄第
    一審之案件，其於準備程序中就被訴事實為有罪之陳述，經
    本院告知簡式審判程序之旨，並聽取當事人（檢察官、被告
    ）意見後，經本院合議庭依刑事訴訟法第二百七十三條之一
    第一項規定裁定由受命法官獨任進行簡式審判程序，合先敘
    明。
二、訊據被告甲○○對其於上揭時間、地點，或徒手竊取他人機
    車，或與綽號「耗子」之成年男子共同持一字起子、鐵鎚竊
    取雙星大廈樓梯駁坎上止滑銅條等事實，業於本院訊問及審
    理時均供承不諱，並有證人黃泉發就被告竊取止滑銅條一情
    ，於警詢中證述甚詳；而被害人張斐菱、梁寶庭、乙○○所
    有之機車以及雙星大廈樓梯間止滑銅條分別於上開時間、地
    點失竊之情形，復經被害人張斐菱、戊○○、乙○○、丙○○於警詢時指述明確，並有渠等出具之贓物認領保管單，以
    及桃園縣政府警察局車輛車牌尋獲電腦輸入單、車籍作業系
    統─查詢認可資料、車輛竊盜車牌失竊資料個別查詢報表─
    查詢車輛認可資料、受理報案暨尋（破）獲證明單各一份附
    卷可稽，並有失竊機車及止滑銅條照片在卷足憑，另有供被
    告及「耗子」共同竊取止滑銅條所用之一字起子、鐵鎚各一
    把、棉質手套一隻扣案可資佐證，堪信被告前開任意性自白
    核與事實相符。從而，本件事證明確，被告竊盜犯行已經證
    明，應依法論科。
三、查被告甲○○行為後，刑法及刑法施行法部分條文業經修正
    公布，並均於九十五年七月一日施行。修正後刑法第二條第
    一項之規定，係規範行為後法律變更所生新舊法律比較適用
    之準據法，於修正後刑法施行後，應適用修正後刑法第二條
    第一項規定之從舊從輕之原則為比較；修正後刑法第二條第
    二項，則為同條第一項之特別規定，於修正後刑法施行後，
    關於非拘束人身自由之保安處分，應依修正後刑法第二條第
    二項之規定，適用裁判時之法律。又修正後刑法第三十五條
    ，乃刑之重輕之法定次序與標準，應適用裁判時之修正後刑
    法第三十五條之規定。修正後刑法第二條第一項係採從舊從
    輕原則，適用最有利於行為人之法律。既曰法律，自較刑之
    範圍為廣；除法律有特別規定者（如修正後刑法第二條第二
    項非拘束人身自由之保安處分適用裁判時法，修正後刑法施
    行法第九條之三規定之情形），應依其規定；或事關執行之
    緩刑之宣告，或犯罪在刑法修正施行前，自首在刑法施行後
    之自首部分，或程序之規定（程序從新，如刑法第四十條沒
    收宣告之程序規定），應適用裁判時之修正後刑法之規定外
    ；依修正後刑法第二條第一項比較時，應就罪刑有關之共犯
    、未遂犯、連續犯、牽連犯、結合犯，以及累犯加重，自首
    減輕暨其他法定加減原因（如身分加減）與加減例等一切情
    形，綜其全部之結果而為比較後，整個之適用，不能割裂而
    分別適用有利益之條文。關於易科罰金之折算標準、易服勞
    役之折算標準及期限、罰金與死刑是否併予執行、多數有期
    徒刑定應執行之刑時之最高刑期之限制等之修正，事涉行為
    人易刑折算標準金額之多寡與期限之長短及定執行刑時能否
    就罰金刑併予執行或有期徒刑定應執行之刑時最高度之限制
    ，亦均屬依修正後刑法第二條第一項所應比較適用法律之範
    圍。拘束人身自由之保安處分，並非屬修正後刑法第二條第
    二項規定應適用裁判時法之範圍，除有特別規定者外，亦屬
    應依修正後刑法第二條第一項比較適用之法律；從刑附屬於
    主刑，除法律有特別規定者外，依主刑所適用之法律（以上
    參考最高法院九十五年五月二十三日刑事庭第八次會議決議
    及最高法院二十四年上字第四六三四號、二十四年上字第五
    二九二號、二十七年上字第二六一五號判例）。是與本案相
    關之法律變更有如下述：
    (一)刑法第二十八條原規定：「二人以上共同實施犯罪之行為
      者，皆為正犯。」，後修正為：「二人以上共同實行犯罪
      之行為者，皆為正犯。」，揆諸本條之修正理由係為釐清
      陰謀共同正犯、預備共同正犯、共謀共同正犯是否合乎本
      條規定之正犯要件，亦即修正後之共同正犯，限縮在「實
      行」概念下之共同參與行為，始成立共同正犯而已。
    (二)次查，修正前刑法第三十三條第五款規定「罰金：（銀元
      ）一元以上。」；修正後刑法第三十三條第五款規定「罰
      金：新臺幣一千元以上，以百元計算之。」；另九十五年
      六月十四日修正公布、同年七月一日施行之中華民國刑法
      施行法第一條之一：「中華民國九十四年一月七日刑法修
      正施行後，刑法分則編所定罰金之貨幣單位為新臺幣。九
      十四年一月七日刑法修正時，刑法分則編未修正之條文定
      有罰金者，自九十四年一月七日刑法修正施行後，就其所
      定數額提高為三十倍。但七十二年六月二十六日至九十四
      年一月七日新增或修正之條文，就其所定數額提高為三倍
      。」，現行刑法中，有關於罰金刑之計算單位及處罰之規
      定已有修正，自屬法律變更。
    (三)而刑法第四十七條關於累犯之規定，將原「受有期徒刑之
      執行完畢，或受無期徒刑或有期徒刑一部之執行而赦免後
      ，五年以內再犯有期徒刑以上之罪者為累犯，加重本刑至
      二分之一」之規定，修正為刑法第四十七條第一項「受徒
      刑之執行完畢，或一部之執行而赦免後，五年以內故意再
      犯有期徒刑以上之罪者為累犯，加重本刑至二分之一」。
    (四)又修正前刑法第五十六條原規定：「連續數行為而犯同一
      之罪名者，以一罪論。但得加重其行至二分之一」，但此
      規定於此次刑法修正後條文中予以刪除，此雖非犯罪構成
      要件之變更，但顯已影響行為人刑罰之法律效果，自屬法
      律有變更，而應比較新舊法之規定。
    (五)至刑法第六十七原規定：「有期徒刑加減者，其最高度及
      最低度同加減之。」、第六十八條原規定：「拘役或罰金
      加減者，僅加減其最高度。」；修正後之刑法第六十七條
      規定：「有期徒刑或罰金加減者，其最高度及最低度同加
      減之。」、第六十八條規定：「拘役加減者，僅加減其最
      高度。」，換言之，就有關罰金刑加減，由原來規定之僅
      加減其最高度刑，修正為其最高度刑及最低度刑同加減之
      。
    (六)就本件被告所涉犯係刑法第三百二十條第一項之竊盜罪、
      第三百二十一條第一項第一款、第三款攜帶兇器、於夜間
      侵入住宅竊盜罪，其法定刑各為五年以下有期徒刑、拘役
      或五百元以下罰金、六月以上五年以下有期徒刑，且於制
      定後即未經修正，是其中有關刑法第三百二十條第一項竊
      盜罪之法定罰金刑部分，原定貨幣單位係銀元並依罰金罰
      鍰提高標準條例第一條前段規定提高為十倍，經折算為新
      台幣後，其法定罰金刑應為新台幣一萬五千元以下；而依
      修正後刑法施行法第一條之一第一項、第二項前段規定，
      貨幣單位改為新台幣，並就所定數額提高為三十倍，亦即
      修正後之法定罰金刑亦為新台幣一萬五千元以下罰金；而
      法定罰金刑最低額部分，修正前刑法第三十三條第五款規
      定為銀元一元以上，並依罰金罰鍰提高標準條例第一條前
      段提高為十倍（提高後折算為新台幣三十元），修正後刑
      法第三十三條第五款則修正為新台幣一千元以上，且以百
      元計算；且如遇有加重或減輕刑度之事由時，依被告行為
      時法，有期徒刑部分最高度及最低度同時加減，罰金刑、
      拘役部分則僅加重或減輕其最高度，然依修正後之刑法規
      定，有期徒刑及拘役部分固未修正，惟罰金刑部分之最高
      度及最低度亦需同時加減。而被告上開連續竊盜行為，於
      修正前係以一罪論，惟得加重其刑至二分之一，修正後刑
      法則已刪除此規定，其所犯各行為均須併合處罰；至於被
      告前於九十三年間因竊盜案件，經本院以九十三年度桃簡
      字第一三八五號判決判處有期徒刑六月確定，嗣於九十三
      年十二月三十一日易科罰金執行完畢等情，此有臺灣高等
      法院被告全國前案紀錄表一紙在卷可稽，其於五年以內再
      故意犯本件有期徒刑以上之罪，不論依修正前刑法第四十
      七條或修正後之刑法第四十七條第一項之規定，均構成累
      犯，對被告而言並無有利或不利之情形。另就被告所犯刑
      法第三百二十一條第一項第一款、第三款之攜帶兇器、於
      夜間侵入住宅竊盜罪行部分，既與綽號「耗子」之成年男
      子具有犯意聯絡，並親自參與部分實行犯罪之行為（在旁
      把風），則無論修正前後之法律規定均構成共同正犯，對
      於被告之刑度及處罰並無有利或不利之情形。是經綜合比
      較被告行為時法與裁判時法，關於修正之罰金刑最高度、
      是否構成共同正犯、累犯事由部分，行為時法與裁判時法
      輕重相同，行為時法並無不利於被告情形，然就修正之罰
      金刑最低度部分以及遇有加重或減輕事由時，罰金刑最低
      度須否同時加減，則以行為時法較有利於被告；至於被告
      所犯數竊盜行為，依裁判時法固無須加重其刑，然須併合
      處罰數次，是仍應以被告行為時法之連續犯規定以一罪論
      ，較有利於被告。因之對被告而言，修正後刑法條文非較
      有利於被告，故依刑法第二條第一項前段規定，應整體適
      用修正前之刑法有關之規定。至有關沒收部分，屬從刑而
      應附隨於主刑所應適用之法律，自應整體適用行為時之法
      律規定，而不生新舊法比較問題，附此敘明。
    (七)至於新修正刑法第五十七條關於科刑時應審酌之事項，其
      中修正後刑法第五十七條第七款「犯罪行為人與被害人之
      關係」，係將修正前同法第八款「犯人與被害人『平日』
      之關係」之「平日」一語刪除，擴大犯罪行為人與被害人
      在犯罪行為上之關係，亦屬科刑時應予考慮之標準。修正
      後同法第八款並增列「犯罪行為人違反義務之程度」，此
      均屬法院就刑之裁量審認標準之明文化，非屬法律之變更
      （最高法院九十五年五月二十三日第八次刑庭會議決議亦
      同此意旨），自無新修正之刑法第二條第一項規定之適用
      。
四、按刑法第三百二十一條第一項第一款之夜間侵入住宅竊盜罪
    ，其所謂「住宅」，乃指人類日常居住之場所而言，公寓亦
    屬之。至公寓或大廈之「樓梯間」，雖僅供各住戶出入通行
    ，然就公寓或大廈之整體而言，該樓梯間為該公寓、大廈之
    一部分，而與該公寓、大廈有密切不可分之關係，故被告於
    夜間侵入大廈之樓梯間竊盜，難謂無同時妨害居住安全之情
    形，自應成立刑法第三百二十一條一項第一款於夜間侵入住
    宅竊盜罪，最高法院七十六年台上字第二七九六號著有判例
    可資參照。次按刑法第三百二十一條第一項第三款所規定之
    攜帶兇器竊盜罪，係以行為人攜帶兇器竊盜為其加重條件，
    此所謂兇器，其種類並無限制，凡客觀上足對人之生命、身
    體、安全構成威脅，具有危險性之兇器均屬之，且祇須行竊
    時攜帶此種具有危險性之兇器為已足，並不以攜帶之初有行
    兇之意圖為必要（最高法院七十九年度台上字第五二五三號
    判例意旨可資參照），依此，本件被告與綽號「耗子」之成
    年男子至雙星大廈竊取止滑銅條時，由「耗子」攜帶供行竊
    用之鐵鎚、一字起子各一把，均為具有相當硬度之金屬製品
    ，此有前揭物品扣案可憑，客觀上足對人之生命、身體、安
    全構成威脅，屬具有危險性之兇器無疑。是核被告所為如犯
    罪事實欄一(一)、(二)、(四)行為，係犯刑法第三百二十條第一項
    普通竊盜罪，至其所為如事實欄一(三)所示行為，則係犯刑法
    第三百二十一條第一項第一款、第三款之攜帶兇器、於夜間
    侵入住宅竊盜罪，公訴意旨就此漏未論列刑法第三百二十一
    條第一項第一款之夜間侵入住宅行竊此點，稍有未洽，惟事
    實欄內已有敘及該部分事實，且僅屬加重條件之增減，本院
    自得予以審究，附此敘明。又被告與綽號「耗子」之成年男
    子就犯罪事實欄一(三)所示之攜帶兇器、於夜間侵入住宅竊盜
    犯行，有犯意聯絡及行為分擔，應依修正前刑法第二十八條
    規定論以共同正犯。另被告多次竊盜犯行，時間緊接、基本
    犯罪構成要件相同，顯係基於概括犯意為之，應依修正前刑
    法第五十六條連續犯之規定，以情節較重之攜帶兇器、於夜
    間侵入住宅竊盜一罪論處，並依法加重其刑。至被告所為如
    事實欄一(一)、(二)所示之竊盜機車犯行，雖未據公訴人起訴，
    然與起訴且經論罪部分，既有連續犯之裁判上一罪關係，且
    經檢察官聲請移送併案審理（九十五年度偵字第九八九六號
    、第一一七八五號），自為起訴效力所及，本院應併予審理
    。而被告有如事實欄一所載之前科案件及科刑執行情形，此
    有台灣高等法院被告前案紀錄表一份在卷可查，是以被告於
    受有期徒刑執行完畢後，五年內故意再犯本件有期徒刑以上
    刑之罪，為累犯，應依修正前刑法第四十七條規定加重其刑
    ，並依同法第七十條規定遞加重之。爰審酌被告甲○○前已
    有竊盜前科（業如前述），竟不思以此為鑑，僅因缺錢花用
    、缺交通工具代步，即以攜帶兇器、於夜間侵入住宅之方式
    ，或是趁他人疏未取下機車鑰匙之方式，竊取他人財物得手
    ，侵害他人之財產權，行為至有不當，復對於社會治安或被
    害人居家安全、財產所生危害非屬輕微，並審酌被告之品行
    、智識、動機、犯罪手段未傷及他人、所竊得財物價值非鉅
    及其犯罪後坦承不諱，態度尚佳等一切情狀，量處如主文所
    示之刑，以示懲戒。末查，被告甲○○與共犯「耗子」行竊
    所用之一字起子、鐵鎚各一把及棉質手套一隻，係「耗子」
    所有，業據被告甲○○供承在卷（見本院九十五年八月九日
    審理筆錄），基於共犯連帶沒收原則，仍應依修正前刑法第
    三十八條第一項第二款規定予以宣告沒收，併此敘明。
五、至於臺灣桃園地方法院檢察署九十五年度偵字第一二五四二
    號移送併案意旨略以：被告另與共犯黃德業（另行處理）於
    九十五年五月二十七日，在桃園縣中壢市○○路○段四十二
    號，共同竊取丁○○所有鐵條一批（約二百公斤），因認被
    告此部分涉犯刑法第三百二十條第一項之竊盜罪，且與前開
    有罪部分具有連續犯之裁判上一罪關係，故請併案審理等語
    。經查，被告始終否認有前開竊取他人鐵條之行為，並於警
    詢、檢察官訊問及本院審理時均辯稱：當天原本在內壢火車
    站附近等車要去找朋友，剛好黃德業開車經過，黃德業就表
    示等他事情處理好，再送伊過去，之前黃德業只跟伊說東西
    是老闆不要的，並沒有說是要去偷，且黃德業事先已與友人
    撿成一堆等語（見九十五年度偵字第一二五四二號卷第二十
    八頁至第三十頁，本院九十五年九月十三日審理筆錄），核
    與黃德業於警詢、偵訊中所述相符（見同上偵卷第十一頁、
    第五十六頁），是被告甲○○是否涉有此部分竊盜犯行，已
    非無疑，況依被告或黃德業所述，被告甲○○係於九十五年
    五月二十七日晚間巧遇黃德業，方有此部分之事情發生，是
    縱被告有此竊盜行為，亦屬另行起意，自難謂被告就此部分
    移送併案意旨內所述之犯罪事實有基於概括犯意之主觀認識
    。從而，與本案當無裁判上一罪之連續犯關係，非起訴效力
    所及，本院實無從併案審理，應退由檢察官另行依法調查處
    理，附此敘明。
六、據上論斷，應依刑事訴訟法第二百七十三條之一第一項、第
    二百九十九條第一項前段，修正後刑法第二條第一項前段，
    刑法第三百二十一條第一項第一款、第三款，修正前刑法第
    二十八條、第五十六條、第四十七條、第三十八條第一項第
    二款，判決如主文。
本案經檢察官郝中興到庭執行職務。
中    華    民    國    95    年    9     月    27    日
                     台灣桃園地方法院刑事第十一庭
                             法  官  何俏美
以上正本證明與原本無異。
如不服本判決，應於送達後10日內，向本院提出上訴狀。
                             書記官  陳淑瓊
中    華    民    國    95    年    9     月    28    日
附錄：本案論罪科刑法條全文
中華民國刑法第321條
犯竊盜罪而有左列情形之一者，處六月以上、五年以下有期徒刑
：
一  於夜間侵入住宅或有人居住之建築物、船艦或隱匿其內而犯
    之者。
二  毀越門扇、牆垣或其他安全設備而犯之者。
三  攜帶兇器而犯之者。
四  結夥三人以上而犯之者。
五  乘火災、水災或其他災害之際而犯之者。
六  在車站或埠頭而犯之者。
前項之未遂犯罰之。


司法院資訊處製作；財團法人民間司法改革基金會備份。
